【裁判字號】    97,台上,4474
【裁判日期】    970912
【裁判案由】    違反毒品危害防制條例
【裁判全文】
最高法院刑事判決            九十七年度台上字第四四七四號
上  訴  人  台灣高等法院台南分院檢察署檢察官
被      告  甲○○
                    號
選任辯護人  汪玉蓮律師
上列上訴人因被告違反毒品危害防制條例案件，不服台灣高等法
院台南分院中華民國九十七年六月二十五日第二審更審判決（九
十七年度上更(一)字第五九號，起訴案號：台灣嘉義地方法院檢察
署九十五年度偵緝字第六三０號），提起上訴，本院判決如下：
    主  文
原判決撤銷，發回台灣高等法院台南分院。
    理  由
本件原判決以公訴意旨略以：被告甲○○與陳育賢（另案偵查通
緝中）及綽號「阿宏」之成年男子，共同基於販賣第一級毒品海
洛因之概括犯意聯絡，以門號0000000000號及000
0000000號等行動電話作為聯絡工具，分別於：（一）民
國九十五年三月中旬及四月中旬，在嘉義縣朴子市○鄉里○○○
街一九六巷六號五樓二六室內，販賣第一級毒品海洛因予陳秋雲
三至四次；（二）九十五年五月中旬，在嘉義縣東石鄉公所前，
販賣第一級毒品海洛因予黃東明二至三次。因認被告此部分涉犯
毒品危害防制條例第四條第一項之販賣第一級毒品罪嫌（被告另
販賣第二級毒品罪部分，業經判處罪刑確定）。惟經審理結果，
認為不能證明被告此部分之犯罪，因而維持第一審諭知此部分之
無罪判決，駁回上訴人在第二審之上訴。固非無見。
惟查：（一）證人陳述有部分前後不符，或相互間有所歧異時，
究竟何者為可採，法院本得依自由心證斟酌，若證人基本事實之
陳述與真實性無礙時，仍得予以採信。非謂一有不符或矛盾，即
認全部均不可採信。本件證人黃東明於警詢證稱：「我是向一位
綽號為『虎母仔』之男子購買的，我向綽號『虎母仔』男子購買
三次毒品海洛因，每次購買新台幣（下同）一千元，我都打電話
與他聯絡，我不知『虎母仔』真實姓名，身高約一百七十幾公分
、蓄短髮、戴眼鏡、體型壯碩，紀錄表上由左算起第三名男子即
是綽號『虎母仔』男子，我以我的0000000000手機門
號撥打給甲○○之0000000000，與甲○○約定時間、
地點後，雙方碰面交易，我在電話中向他表示要買一千元『號仔
』，我在九十五年五月中旬開始向甲○○購買海洛因，最後一次
在九十五年六月中旬某日晚上七、八點，詳細日期我忘了，在東
石鄉公所前向甲○○購買一千元海洛因。」等語；嗣於偵查中結
證稱：「我有向甲○○買過海洛因，甲○○綽號叫『虎母仔』，
在九十五年五月中旬向他買過海洛因二、三次，一次一千元，我
在東石鄉公所前跟他拿，甲○○電話是0000000000」
等語。而被告於原審亦坦承綽號為阿發、虎母，並使用0000
000000之手機門號。證人黃東明於警詢、偵查中明確指證
向被告購買海洛因，及交易時間、地點、金額；同時正確指出被
告之綽號、販賣毒品使用之手機號碼。雖證人黃東明於警詢指稱
：「於九十五年五月中旬開始向甲○○購買海洛因，最後一次在
九十五年六月中旬某日晚上七、八點向甲○○購買一千元海洛因
。」於偵查中則證稱：「在九十五年五月中旬向他買過海洛因二
、三次，一次一千元」，所供稱買毒品海洛因之確切時間不盡相
符；且黃東明使用之0000000000號電話於九十五年五
月間與被告之0000000000號電話並無通聯紀錄足考。
惟稽之卷內資料，上開電話於九十五年六月五、六、八日間曾密
集聯絡達十二次之多；且黃東明自九十五年四月間起至七月二十
六日止，曾因多次施用毒品海洛因犯行，經台灣嘉義地方法院判
處有期徒刑八月確定，有該院九十五年度訴字第七七九號判決書
及南頻電信股份有限公司九十七年五月十四日南字資第九七０五
一四００六號函檢附之0000000000號電話與0000
000000號電話通聯紀錄在卷足憑（見原審卷第一一三至一
一七頁）。是黃東明既施用海洛因達三月之久，其所供向被告購
買海洛因之事實，顯非無的放矢，謂全部不足採信，自有研求餘
地。（二）審理事實之法院，對於被告有利及不利之證據，均應
一併加以注意，並綜合全部證據資料，本於經驗及論理法則定其
取捨而為判斷，倘為無罪之判決，亦應詳述其全部證據取捨判斷
之理由，取捨證據亦應與卷內證據資料相符，否則即有判決理由
不備及理由矛盾之違法。而刑法上之共同正犯，以有意思之聯絡
、行為之分擔為要件，以自己犯罪之意思參與，縱其所參與者為
犯罪構成要件以外之行為，仍屬共同正犯。查被告於九十五年十
一月二十七日在第一審訊問時供稱：「（問：有無如起訴書所載
九十五年五月中旬在東石鄉公所前賣海洛因給黃東明二次至三次
？）我剛好載陳育賢過去東石鄉公所，黃東明向陳育賢買的。（
問：買什麼？）我也不知道，他說是海洛因就是海洛因。（問：
你確實有開車載陳育賢去東石鄉公所附近？）我確實有載過。有
時候陳育賢也會向我借車。……（問：你是何時載送陳育賢去販
賣海洛因？）今年三、四月，就是起訴書所載黃東明的部分。（
問：起訴書所載黃東明的時間為九十五年五月中旬，為何你說是
三、四月？）確實的時間我不知道。」等詞（見一審卷第一九、
二一頁）。且被告於訊以：之前九十五年七月四日接受檢察官及
本院法官訊問時，一同被查獲的是陳宏銘還是陳育賢時？答：「
陳育賢。」再問：0000000000的電話是何人？答：「
我的。」問：是否你本身在使用？答：「有時候陳育賢會向我借
。」問：0000000000是否你的？答：「是的。」問：
朴子市○○○街一六九巷六號五樓二六室是何地方？答：「阿賢
的朋友『阿宏』承租的房子，我只是開車載阿賢過去，我有在那
裡施用安非他命、海洛因。」（同上卷第一六頁）問：送陳育賢
送他要去的地方，是否知道他要販賣毒品？答：「知道。」（第
一審卷第二０頁）問：你是知道他要去販賣那種毒品？答：「海
洛因。」問：陳育賢有無販賣安非他命？答：「沒有。」問：你
知道陳育賢要去賣海洛因，為何你要送他過去？答：「有時候陳
育賢拜託我說他沒有車，我說我載他過去我就要走了，像被查獲
那次，也是他叫我去，原本我要走，但是他叫我留下來。」問：
是否因為你開車載陳育賢去送毒品，他就讓你施用免費的毒品？
答：「是的。」問：你是何時載陳育賢去販賣海洛因？答：「今
年三、四月就是起訴書所載黃東明的部分。」問：起訴書所載黃
東明的時間為九十五年五月中旬，為何你說是三、四月？答：「
確實時間我不知道。」問：前後載陳育賢販賣海洛因幾次？答：
「我也不知道，有時候我載他過去我就在車上等。」有訊問筆錄
在卷可憑（第一審卷第一六、一七、一九、二０、二一、二二頁
）。被告既已坦承確實駕車載送陳育賢前去東石鄉公所販賣毒品
海洛因予黃東明，再由陳育賢以免費提供海洛因施用為代價等情
，則被告與陳育賢就販賣毒品海洛因予黃東明之犯行，顯有犯意
聯絡與行為分擔。原判決竟以被告所供駕車載送陳育賢之時間為
九十五年三、四月間，與檢察官起訴書所載販賣第一級毒品海洛
因之時間為九十五年五月中旬不相符合，即為有利被告之認定，
不免速斷，亦與證據法則相違背。（三）本件檢察官起訴書認被
告與陳育賢及綽號「阿宏」之成年男子共同販賣海洛因予黃東明
等人，而被告於九十五年十一月二十七日已坦承與陳育賢共同販
賣海洛因予黃東明；復於第一審九十五年十二月十一日準備程序
供稱：「（對於監聽譯文內容有無爭執？）雖然電話有說，但是
到底有無作。我否認沒有販賣毒品的犯行，我也不知道這些電話
內容，是否為我所說的。你一直問我，我會覺得很煩，但是我真
的沒有作。又改稱：我要承認全部的犯罪事實，我有販賣第一級
毒品海洛因及販賣第二級毒品安非他命。」「（檢察官起訴你與
陳育賢及綽號『阿宏』成年男子共同販賣第一級毒品海洛因及第
二級毒品安非他命之罪嫌，你究竟否認或承認為部分之犯行？）
我是承認全部犯行。」（第一審卷第一六七頁）；及至於第一審
九十六年三月二十一日審理期日仍供稱：「我確實有販賣第一級
毒品海洛因、第二級毒品安非他命。」「（販賣給陳秋雲第一級
毒品海洛因，有無要認罪？）那個人我不認識他。」「（販賣給
黃東明、張旭翔第一級毒品海洛因，販賣給許倍瑜、蔡明憲第二
級毒品安非他命，有無要認罪？）我都有販賣第一級毒品海洛因
及第二級毒品安非他命。陳秋雲我不認識，張旭翔我也沒有販賣
給他，黃東明他有跟我買，許倍瑜、蔡明憲都有跟我買毒品。」
「（你的意思是否對陳秋雲、張旭翔部分否認販賣第一級毒品海
洛因的犯行？）是。」「（你對於黃東明、許倍瑜、蔡明憲坦承
販賣毒品的犯行？）對。」（見第一審卷第二五二、二五三頁）
被告於第一審準備程序既有自白販賣第一級毒品犯行，原審就此
不利被告之證據，均未論述何以不足採為被告犯罪之依據，自有
理由不備之違法。檢察官上訴意旨執以指摘原判決不當，非無理
由，應認仍有撤銷發回更審之原因。
據上論結，應依刑事訴訟法第三百九十七條、第四百零一條，判
決如主文。
中    華    民    國  九十七  年    九    月   十二   日
                      最高法院刑事第六庭
                          審判長法官  洪  清  江
                                法官  韓  金  秀
                                法官  林  勤  純
                                法官  李  錦  樑
                                法官  陳  國  文
      本件正本證明與原本無異
                                      書  記  官
中    華    民    國  九十七  年    九    月   十八   日
                                                      K


司法院資訊處製作；財團法人民間司法改革基金會備份。
